最高法院刑事判決　　　　　　九十六年度台上字第一三八一號
上　訴　人　甲○○
上列上訴人因違反毒品危害防制條例等罪案件，不服台灣高等法
院台中分院中華民國九十五年十一月二十九日第二審判決（九十
五年度上訴字第二一八三號，起訴案號：台灣台中地方法院檢察
署九十四年度偵字第一五０七七號），提起上訴，本院判決如下
：
    主  文
上訴駁回。
    理  由
按刑事訴訟法第三百七十七條規定：上訴於第三審法院，非以判
決違背法令為理由，不得為之。是提起第三審上訴，應以原判決
違背法令為理由，係屬法定要件。且必須依據卷內資料為具體之
指摘，並足據以辨認原判決已具備違背法令之形式，始屬相當。
本件未經許可寄藏可發射子彈具有殺傷力之改造手槍部分：原判
決係依憑上訴人甲○○於警詢、檢察官偵查及審理中供陳受綽號
「阿明」之成年男子委託，寄藏改造之仿ＳＭＩＴＨ＆ＷＥＳＳ
ＯＮ廠轉輪手槍製造之玩具手槍車通槍管及轉輪彈倉內阻鐵、槍
管內加裝金屬襯管而成之改造手槍及子彈等情，復有扣案之上揭
改造手槍一支（槍枝管制編號0000000000號）及制式
子彈一顆（口徑為九ｍｍ，已鑑驗試射）、土造子彈一顆（具直
徑約九ｍｍ之金屬彈頭，已鑑驗試射）可資佐證，上開扣案槍枝
經送內政部警政署刑事警察局鑑驗結果認具殺傷力；另扣案之子
彈二顆經送同局鑑驗結果認：一顆（經試射），認係口徑九ｍ
ｍ（九〤十九ｍｍ）制式子彈，認具殺傷力。一顆，認係土造
子彈（具直徑九ｍｍ之金屬彈頭），經試射，可擊發，認具殺傷
力等情，分別有同局民國九十四年十月十三日刑鑑字第０九四０
一四五九一四號槍彈鑑定書及同年十一月十日刑鑑字第０九四０
一六七七三一號函附卷可稽。次查上訴人於第一審已就寄藏槍彈
部分認罪，並供稱其知悉該寄藏之槍枝並非玩具手槍等語，故縱
上訴人未經實際試射，並無解於上訴人確有寄藏具殺傷力之槍彈
犯行，該部分事證明確，上訴人寄藏可發射子彈具殺傷力之改造
手槍及具殺傷力之子彈之犯行堪以認定。至於販賣第一、二級毒
品部分：原判決依憑證人郭秉鑫於檢察官偵查中結證稱：約在六
、七、八、九月間（指九十四年）向上訴人買過海洛因七次等語
明確。上訴人於警詢時亦自承：郭秉鑫指證於九十四年間向伊購
買毒品部分實在等語；另於原審準備程序及審理時並供稱：伊有
於原判決附表一編號一所示時間、地點交付海洛因予郭秉鑫七次
等語。另證人吳家銘於檢察官偵查中亦結證稱：伊有用0000
000000號電話打給上訴人電話號碼為０九二五開頭（詳細
號碼忘記了）之電話聯絡而向上訴人買過甲基安非他命三次等語
明確。上訴人於警詢時供稱：吳家銘於同年九月間有向伊買過安
非他命；另於原審準備程序及審理時亦供稱：伊有於原判決附表
二編號一所示時間、地點交付甲基安非他命予吳家銘三次等語。
足徵上訴人於警詢供述販賣甲基安非他命予吳家銘之自白與事實
相符，堪予採信。而證人鄭清華於警詢、檢察官偵查中及原審審
理時均證稱：伊向上訴人買過八次甲基安非他命，其中一次是與
證人吳家銘一起合資購買，第八次尚未交易就被警察查獲等語。
而上訴人於警詢時供陳：鄭清華於同年間有向伊買過安非他命等
情；另於原審準備程序及審理時亦供稱：伊有於原判決附表二編
號二所示時間、地點交付甲基安非他命予鄭清華七次等語明確。
並與證人吳家銘於檢察官偵查中結證所述同年九月七日、九月十
四日二天係與證人鄭清華一同購買第二級毒品甲基安非他命，同
年九月七日其二人係合資新台幣（下同）三千元，由證人吳家銘
先墊付，嗣後證人鄭清華再還給證人吳家銘一千五百元，並且係
購買後即當場在上訴人家中施用購得之第二級毒品甲基安非他命
，而同年九月十四日尚未完成交易就被查獲等情互核相符。又鄭
清華於同年月十四日當日亦係在上訴人家中與上訴人一同為警查
獲，而鄭清華為警查獲後所採集之尿液經送鑑定結果，確呈有第
二級毒品甲基安非他命之陽性反應，有中山醫學大學附設醫院藥
物濫用檢測中心確認檢驗結果一份在卷可證，益認證人鄭清華上
開所述，應非虛言。另證人廖啟原於警詢係供陳：第一次是被查
獲前一星期中午十二時左右，伊先打上訴人000000000
0號電話，約定時間後再去台中市○○路與僑孝街口之ＯＫ便利
商店找上訴人交易毒品，那次伊向上訴人購買一千元之海洛因，
是上訴人親自交付海洛因給伊，第二次是在同年九月十三日中午
十二時，伊也是打0000000000號電話給上訴人，約定
時間後，伊自己一個人去上訴人住處，以一千元購得海洛因，是
上訴人親自將海洛因交給伊，至於甲基安非他命是上訴人免費提
供予伊吸食的等語；復於檢察官偵查中結證稱「（問你施用的毒
品如何來的？）我是自己打電話給甲○○說要跟他買毒品，他說
好我就直接過去他住處跟他買順便給錢，每次跟他買一千元的海
洛因，約買過二次」等語。又證人林昆德於警詢時證稱：同年九
月九日之0000000000號電話與0000000000
號電話之通聯紀錄及通訊監察譯文，該通聯紀錄是伊本人與上訴
人聯絡之通話內容，該次通話是其向上訴人購買毒品，伊都是以
每小包一千元向上訴人購買毒品等語明確，並有通訊監察譯文一
份附卷可憑。而證人廖啟原於第一審審理時表示伊於警詢時及檢
察官偵查中之陳述均實在；證人林昆德於第一審審理時亦供陳伊
於警詢時之陳述都實在等語，益見證人廖啟原、林昆德二人於警
詢時所為陳述，確係在自由意志下所為任意性之陳述甚明。再查
上訴人自同年七月二十五日起至九月上旬止，先後五次，以行動
電話，撥打彭元建持用之行動電話聯絡，或以其他方式聯絡或接
觸後，販入甲基安非他命之事實，業經上訴人供明在卷，且有相
關通訊監察譯文在卷可稽。而彭元建於上開時間販賣甲基安非他
命予上訴人之犯行，亦經原審法院九十五年度上訴字第一０七四
號刑事判決認定在案，有該判決一份在卷可憑。此外，復有查獲
現場圖一份、照片十三張、通訊監察譯文數份附卷足證，及如原
判決附表三所示之扣案證物可佐，且其中編號一所示之海洛因二
包，經送法務部調查局以氣相層析質譜儀分析鑑定結果，均含有
第一級毒品海洛因成份；編號二所示之甲基安非他命十一包，經
送內政部警政署刑事警察局鑑定結果，確係第二級毒品甲基安非
他命，並分別有法務部調查局鑑定通知書及內政部警政署刑事警
察局鑑定書各一份在卷可憑。因而撤銷第一審科刑判決，改判依
想像競合犯從一重論處上訴人未經許可，寄藏可發射子彈具有殺
傷力之改造手槍，處有期徒刑參年肆月，併科罰金拾萬元；連續
販賣第一級毒品，處有期徒刑捌年貳月；又共同連續販賣第二級
毒品，處有期徒刑柒年肆月，已詳敘其所憑之證據及認定之理由
。並以對於上訴人所辯：郭秉鑫、廖啟原、吳家銘、鄭清華他們
四人是拜託伊幫他們調毒品，伊調到後再以原價轉讓給他們四個
人，另伊是向林昆德購買海洛因，並沒有販賣甲基安非他命給林
昆德云云；及上訴人於原審之選任辯護人為上訴人辯護稱：上訴
人不知上揭槍彈具有殺傷力，故其無寄藏槍彈之犯罪故意等語，
何以均不足採信，亦已依據卷內資料詳予指駁、說明。且敘明上
訴人圖利而販賣第一級毒品海洛因，戕害國民健康、助長施用毒
品惡習，所行固屬非是，然其販賣海洛因之對象僅二人，次數合
計九次，販賣海洛因之獲利合計僅一萬七千元，犯罪所得並非甚
鉅，其惡性與犯罪情節較諸大量走私進口或大宗販賣毒品之上游
毒販有重大差異，衡酌上訴人之犯罪情狀，認上訴人就所犯販賣
第一級毒品之犯行，縱量處法定最低本刑無期徒刑，猶嫌過苛，
情輕法重，在客觀上仍足以引起一般人同情，爰依刑法第五十九
條規定酌量減輕其刑。從形式上觀察，並無違背法令之情形存在
。次查犯罪事實之認定及證據之取捨，乃事實審法院之職權，且
法院憑以認定犯罪事實之證據，並不以直接證據為限，即綜合各
種證據，本於推理作用，為其認定犯罪事實之基礎，如不違背經
驗法則與論理法則，即不得指為違法，而據為上訴第三審之理由
。原判決綜合各種證據，認定上訴人有上揭犯行，究竟違背如何
之經驗法則或論理法則，上訴意旨，並未具體指明，徒憑己見，
就原判決已說明之事項或屬原審採證認事職權之適法行使，任意
指摘有不適用法則、適用不當及採證違法，且仍為單純事實之爭
執，難謂為適法之第三審上訴理由。再查原判決以上訴人於舊刑
法時期所犯之數次販賣第一、二級毒品罪，均各時間緊接，所犯
構成要件相同之罪名，顯均係基於概括之犯意反覆為之，依修正
施行前刑法第五十六條之規定，均為連續犯，應分別論以一販賣
第一級毒品罪及販賣第二級毒品罪。又二罪間犯意各別，罪名不
同，應予分論併罰。尚無不適用法則或適用不當之可言。上訴意
旨執此指摘原判決未就此二罪間論以連續犯，尚有違法，並非適
法之上訴理由。另原判決認九十四年九月十四日查扣之由玩具金
屬彈殼加裝直徑六ｍｍ金屬彈丸之改造子彈四顆，經取樣一顆鑑
驗試射結果，雖可擊發，但發射動能甚微，認均不具殺傷力，亦
非屬違禁物，故均不予沒收，已於理由內詳加說明。上訴意旨仍
指摘原判決諭知沒收違法，尚非依卷內資料執為指摘之合法上訴
理由。而原判決就扣案摻有海洛因之香菸一支，因海洛因殘留與
香菸無法剝離，故一併視為海洛因諭知沒收銷燬之；及就電子秤
二台為供上訴人分裝販賣第一、二級毒品所用之物，一併諭知沒
收，均核無不合。上訴意旨執此指摘原判決違法，亦非上訴第三
審之適法理由。又其他上訴意旨就原審尚有何與待證事實有重要
關係之證據，未踐行調查，並未依據卷內訴訟資料為具體之指摘
，漫指有職權調查未盡之違法，殊非適法之第三審上訴理由。依
前揭說明，其上訴違背法律上之程式，應予駁回。
據上論結，應依刑事訴訟法第三百九十五條前段，判決如主文。
中　　華　　民　　國　九十六　年　　三　　月　 十六 　日
                      最高法院刑事第九庭
                          審判長法官  洪　清　江
                                法官  石　木　欽
                                法官  李　伯　道
                                法官  林　勤　純
                                法官  邵　燕　玲
      本件正本證明與原本無異
                                      書  記  官
中　　華　　民　　國　九十六　年　　三　　月　二十六　日
                                                      Ｋ
